【裁判字號】    90,自,172
【裁判日期】    900621
【裁判案由】    詐欺
【裁判全文】
臺灣板橋地方法院刑事裁定                          九十年度自字第一七二號
    自  訴  人  樂群汽車有限公司
    代  表  人  丙○○
    代  理  人  乙○○
    被      告  甲○○
右列被告因詐欺案件，經自訴人提起自訴，本院裁定如左：
    主  文
自訴駁回。
    理  由
一、自訴意旨略稱：如自訴狀所載（如附件）。
二、按法院或受命推事（法官）於自訴案件第一次審判期日前訊問及調查結果，如認
    為案件有刑事訴訟法第二百五十二條至第二百五十四條之情形者，得以裁定駁回
    其自訴，同法第三百二十六條第三項定有明文。
三、復按刑法第三百三十九條第一項詐欺罪之成立，以意圖為自己或第三人不法所有
    ，以詐術使人將本人或第三人之物交付為要件。所謂以詐術使人交付，必須被詐
    欺人因其詐術而陷於錯誤，若其所用方法，不能認為詐術，亦不致使人陷於錯誤
    ，即不構成該罪，最高法院著有四十六年度臺上字第二六○號判例足資參照。又
    債務人於債之關係成立後，如有債務不履行之情形，在一般社會經驗上可能之原
    因甚多，縱令出於惡意而有遲延給付或不為給付之情事，苟無足以証明其債之關
    係發生時自始故意藉此從事財產犯罪之積極證據，仍不得僅以債信違反之客觀事
    態，推定債務人自始有詐欺取財之犯意。次按刑法上侵占罪之成立以擅自處分自
    己持有他人所有物或變易持有之意為所有之意，而逕為所有人之行為，為其構成
    要件，亦即有意圖為自己或第三人不法之所有，變持有為所有之意思始足當之，
    此有最高法院十九年上字第一０五二號、四十一年台非字第五七號判例意旨可資
    參照參照，合先敘明。本件自訴人認被告涉犯前揭詐欺、侵占罪嫌，無非以被告
    承租該計程車時，已明知駕照過期未審驗，後自九十年一月二十六日起未如期繳
    付租金，並提出小型計程車租用合約乙紙為其論據。
三、訊據被告固不諱曾向自訴人租用前開車輛，惟堅決否認有何詐欺、侵占犯行，辯
    稱我八十九年十月二十二日向自訴人租用Ｇ二－九０一號計程車，每日租金七百
    五十元，每七天付一次款，我付租金到九十年一月二十五日，租車後一個月內進
    入保養廠四次，因車況很差，行進中車子時常故障，我就要把車子停在路邊等車
    子冷卻，一天要加四次水，所以我營業時間不久，車子進廠租車公司應把時間扣
    除，但他們都不願扣除，因車況不好客人半路下車無法收車錢，所以我後來就沒
    有付租金，二月二十二日我就主動將車子開回去還自訴人，我的皮包被偷所以沒
    有再付錢給自訴人，我的計程車駕照已過期了，我有告訴自訴人，自訴人同意先
    將車租給我再去聲請等語（見本院九十年六月十五日訊問筆錄）。又自訴代理人
    於本院訊問時稱被告有將車子送保養廠四次，被告租金繳到九十年一月二十五日
    ，被告從九十年一月二十六日起沒有繳租金，因車子壞掉被告在二月二十二日主
    動將車交回公司，被告租車時有拿計程車駕照、登記證給我，這些證件都過期的
    ，被告租車時有告訴我駕照過期未審驗，他會儘快審驗，所以我同意把車子租給
    他等情（見本院九十年六月十五日訊問筆錄）。足見，被告租車時有告訴自訴人
    ，其駕照過期未審驗，會儘快審驗，自訴人有同意把車子租給被告，被告並無詐
    欺之犯行，又被告租金有繳到九十年一月二十五日，因車況很差，行進中車子時
    常故障發生糾紛，而未繳租金，然於九十年二月二十二日主動將車子開回去還自
    訴人，應無變持有為所有之意，自無侵占之犯行，本案應純係民事糾葛問題，此
    外復查其積極證據被告有何詐欺、侵占情事，自難論以詐欺、侵占罪責，本院依
    訊問及調查結果，認本案有刑事訴訟法第二百五十二條第十款所定犯罪嫌疑不足
    之情形甚明，揆諸前揭說明，爰裁定駁回其自訴。
據上論斷，應依刑事訴訟法第三百二十六條第三項、第二百五十二條第十款，裁定如
主文。
中      華      民      國      九十      年      六      月    二十一  日
                              臺灣板橋地方法院刑事第六庭
                                  法  官  張谷輔
右正本證明與原本無異
如不服本裁定應於送達後五日內向本院提出抗告狀
                                  書記官  羅麗娟
中      華      民      國      九十      年      六      月    二十二  日


司法院資訊處製作；財團法人民間司法改革基金會備份。
